臺灣桃園地方法院民事判決　　　　　　　 95年度訴更字第2號
原　　　告　家歆有限公司
法定代理人　己○○
訴訟代理人　鍾明達律師
複　代理人　林明康律師
被　　　告　乙○○
　　　　　　　　　　　樓
訴訟代理人　翁志明律師
被　　　告　丁○○
　　　　　　丙○○
上列當事人間請求清償債務事件，被告對於民國94年9 月30日本
院93年度訴字第930 號判決提起上訴，經臺灣高等法院第一次發
回更審，於民國96年3 月13日辯論終結，本院判決如下：
    主  文
被告丁○○、丙○○應連帶給付原告新台幣伍佰柒拾肆萬陸仟陸
佰捌拾陸元，及自民國九十三年七月二十九日起至清償日止，按
年息百分之五計算之利息。
原告其餘之訴駁回。
訴訟費用由被告丁○○、丙○○連帶負擔五分之四，餘由原告負
擔。
本判決原告勝訴部分於原告以新台幣壹佰玖拾貳萬元供擔保後，
得假執行。但被告丁○○、丙○○如以新台幣伍佰柒拾肆萬陸仟
陸佰捌拾陸元為原告預供擔保，得免為假執行。
原告其餘假執行之聲請駁回。
    事  實
甲、原告方面：
壹、聲明：
一、被告應連帶給付原告新台幣（下同）5,746,686 元及自起訴
    狀繕本送達翌日起至清償日止，按年息5%計算之利息，並按
    月給付20萬元之違約金。
二、原告願供擔保，請准宣告假執行。
貳、陳述：
一、關於仁義醫院負責醫師變更，因醫療機構之設立有其特殊性
    ，私立醫療機構由醫師設立者，其負責醫師變更，涉屬設立
    權屬變更，依醫療法第13條、第24條規定，應重新申請開業
    ，則私立醫療機構與負責醫師係屬一體，其重新申請開業之
    另一醫療機構應為另一主體，從而「乙○○即仁義醫院」，
    與「徐仲民即仁義醫院」，係兩個不同之主體，並非名義之
    變更。故本件被告本應列「乙○○即仁義醫院」，惟以被告
    乙○○名義設立之仁義醫院已不存在，而被告乙○○又為系
    爭契約之當事人，故應以乙○○為被告。再者，上揭仁義醫
    院雖已不存在，惟隱名合夥之事務，依民法第704 條第1 項
    規定，既專由出名營業人執行，則對外應由出名營業人負責
    。隱名合夥人就出名營業人所為之行為，對於第3 人不生權
    利義務之關係，同條第2 項訂有明文。故營業上所負之債務
    ，乃出名營業人個人之債務，應由出名營業人負無限清償責
    任。隱名合夥人僅在內部關係上，以出資額為限度，負出資
    與分擔損失之責任而已。因此被告間縱屬隱名合夥關係，被
    告乙○○亦應負清償之責。
二、緣被告乙○○即仁義醫院於民國91年5 月22日邀被告丁○○
    為保證人與原告簽訂呼吸照護病房合作契約（下稱系爭契約
    ），合作期間自91年6 月1 日起至96年5 月31日止，以服務
    長期仰賴呼吸器之病患。依系爭契約第3 條第4 項後段規定
    ：「乙方（即仁義醫院）需在收到健保局支付本病房的任何
    款項（暫付款、核付款），逐月於健保付款後7 個工作日內
    將上列應交付給甲方（即原告）之款項匯入指定帳戶中。」
    原告自始均依約履約，詎被告迄今尚有應撥付予原告之健保
    分配款共計5,746, 686元未給付，經原告屢催後，雖被告丁○○簽立支票及本票各3 張以為支付，惟屆期均不獲付款。
    次依兩造於93年3 月1 日就雙方上揭債務簽立之債務清償協
    議書（下稱系爭協議書）第2 項約定：「甲方（即被告）若
    違反本協議書還款約定，除願支付年利率百分之二十之遲延
    利息外，並應每月賠償乙方（即原告）20萬元之懲罰性違約
    金，至清償完畢之日為止」。依系爭協議書所載，被告乙○○即仁義醫院與被告丁○○2 人為主債務人，被告丙○○為
    連帶保證人，則被告等違反該協議之約定，自應負連帶清償
    暨賠償責任。從而，原告自得請求被告連帶給付5,746,686
    元及自起訴狀繕本送達翌日起至清償日止，按年息5%計算之
    遲延利息（按年息20% 計算之遲延利息則不請求，詳後述）
    ，並按月給付20萬元之違約金。
參、證據：提出呼吸照護病房合作契約、仁義醫院九樓RCW 病房
    93/1-93/4 、91/7-92/12、91/6-93/1 申報拆帳應得分配明
    細、債務清償協議書各乙件、支票3 張暨退票理由單2 張、
    本票3 張、93年5 月份計算金額明細、專任醫師協議書、仁
    義醫院9 樓RCW 病房申報拆帳應得分配明細各乙件為證。
乙、被告乙○○方面：
壹、聲明：原告之訴駁回。
貳、陳述：
一、仁義醫院之前身原名為仁義診所，於78年5 月15日由被告丁○○、丙○○及訴外人呂瑞明、呂奉諭設立，並雇用訴外人
    聶龍臻醫生，嗣後變更為仁義醫院。
二、被告丁○○為仁義醫院實際負責人。被告乙○○僅因具醫師
    資格而受聘於被告丁○○，以其之名義辦理醫院登記並擔任
    仁義醫院院長，蓋：
  (一)依本院92年度易字第791 號刑事判決第3 、7 、8 頁，被告
    丁○○自稱為仁義醫院的老闆。
  (二)依桃園縣政府建設局使用執照，起造人為被告丁○○、建築
    用途為醫院。
  (三)被告丁○○欲以仁義醫院為債務人向訴外人新竹國際商業銀
    行股份有限公司（下稱新竹商銀）借貸，但因當時院長聶龍
    臻不同意，遂遭撤換，並由訴外人范京璜於83年受僱為院長
    ，且提供仁義醫院之土地、建物為擔保向新竹商銀貸款。而
    被告乙○○係於85年7 月12日始為院長，且自93年8 月13日
    即變更為訴外人徐仲民。綜上，被告丁○○有權決定院長人
    選及貸款，故為實際負責人。
  (四)根據臺北市國稅局綜合所得稅核定通知書，被告乙○○是領
    薪資，仁義醫院92年度執行業務所得損益計算表，負責人亦
    為被告丁○○。
  (五)依被告丁○○於華南銀行龜山分行之存款帳戶，自91年5 月
    28日起記載「轉帳存乙○○」、「轉帳存」均是因被告乙○○受聘於被告丁○○，故需將撥至被告乙○○帳戶之仁義醫
    院健保款，轉帳給被告丁○○。
  (六)依仁義醫院與原告間簽立之系爭契約，被告乙○○簽名之部
    分係於院長項下，被告丁○○則簽名於保證人項下。又清償
    債務協議書則由被告丁○○簽名於甲方項下，負責人項下亦
    由被告丁○○簽署仁義醫院，被告乙○○則緊接於仁義醫院
    下簽名，被告丙○○則於連帶保證人項下簽名。上述兩份契
    約簽署方式，被告乙○○均係以院長名義簽署，而非醫院負
    責人，且系爭契約係由被告丙○○與訴外人即原告之人員甲○○接洽，擬定契約後始由被告丁○○央請被告乙○○於院
    長項下簽名。
  (七)雖原告辯稱其不知仁義醫院之實際負責人為丁○○云云，惟
    由仁義醫院聘任訴外人施健一醫師之專任醫師協議書內容以
    觀，甲方之部分僅有被告丁○○之簽名，乙方部份有原告公
    司之蓋章，施健一醫師則以見證人之身分簽名於該契約上，
    而施健一醫師嗣後因勞資爭議，申請協調時，亦係以仁義醫
    院負責人即被告丁○○為協調之對象，相互對照，更徵原告
    應知悉被告乙○○非仁義醫院之實際負責人。
三、證人甲○○雖證稱仁義醫院應給付原告多少錢應問會計較清
    楚，伊僅有時幫忙轉達請款的通知云云。惟仁義醫院與原告
    間之拆帳表係由被告丙○○與甲○○核對後製作，是以證人
    甲○○此部分之證詞顯與事實不合。
四、又證人戊○○、甲○○應知仁義醫院實際經營負責人為被告
    丁○○。蓋於93年5 月5 日與被告丙○○簽訂償還健保款之
    協議書後，即找被告丁○○簽發支票、本票高達近500 萬元
    ，若被告丁○○非實際負責人，而僅為房屋所有權人兼保證
    人，何以多次參與仁義醫院各項協議，電匯健保款，甚至開
    支票償還仁義醫院所欠之健保款？
參、證據：提出仁義醫院9 樓呼吸照護病房拆帳表、申報拆帳應
    得分配款明細各2 張、華南商業銀行全行通收存款憑條副根
    19張、院方匯款RCW 明細1 張、華南商業銀行匯款回條聯12
    張、中央健康保險局北區分局健保桃醫字第0940032393號、
    0940028904號、0950003796號函、本院92年度易字第791 號
    刑事判決、桃園縣政府建設局使用執照影本暨起造人名冊、
    土地所有權狀、土地登記謄本、桃園縣政府衛生局桃衛醫字
    第0930032104號函、聶龍臻職業執照、建築改良物登記簿、
    建築改良物所有權狀、被告乙○○醫療機構開業執照、范京
    璜新竹企銀龜山分行存摺、徐仲民醫療機構開業執照、經濟
    日報、財政部臺北市國稅局綜合所得稅核定通知書92年度申
    報核定、92年度執行業務所得損益計算表、被告丁○○華南
    商業銀行龜山分行存摺、仁義醫院乙○○華南商業銀行龜山
    分行存摺、聘任合約書、協議書暨離職協議書、協議書、專
    任醫師協議書、桃園縣勞資和諧促進會處理勞資爭議協調會
    會議記錄編號八三五、借據各乙件為證，並聲請訊問證人甲○○、戊○○，及向中央健康保險局北區分局函查仁義醫院
    應追扣醫療費用數額及詳細項目。
丙、被告丁○○、丙○○方面：（其中被告丙○○雖未於最後言
    詞辯論期日到庭，惟據其前於言詞辯論期日所為之聲明、陳
    述，與被告丁○○之聲明、陳述略謂如下）
壹、聲明：原告之訴駁回。
貳、陳述：就原告主張被告積欠之金額共計5,746,686 元不爭執
    ，惟主張其對原告有醫師薪資、營業損失及稅金等之抵銷權
    得行使。蓋原告未依系爭契約聘任呼吸照護病房之主治醫師
    ，且私下與被告聘任之施健一醫師協議，利用上班時間至呼
    吸照護病房查房，此一期間自92年1 月起至同年12月止，原
    告受有未聘請主治醫師之不當得利共計300 萬元（以醫師每
    月薪資25萬元計）；另原告於系爭契約屆滿前，擅自於93年
    6 月間將病患轉出被告醫院，致被告醫院至同年9 月止已受
    有4 個月之營業損失共計120 萬元；再者，原告就其所得健
    保分配款之稅金理應由其自行負擔，然其並未將應負擔之稅
    金交與被告，而係以發票單據代替，故有9 樓93年3-4 月切
    帳明細備註欄第4 項：「稅務問題自91年6 月起至93年5 月
    止，若稅捐處追查稅款，屬9 樓之稅款，由家歆有限公司全
    權負責繳清」之記載。因稅捐機關之核課期間為5 年，且原
    告係於合作期間屆滿前擅自將病患轉出被告醫院，故被告主
    張在稅捐部分未確定前，就原告應負擔稅捐部分應予抵銷。
    另查原告曾向被告借用超音波掃瞄儀器乙台尚未歸還，被告
    就此部分復主張同時履行抗辯。
參、證據：提出協議書、9 樓93年3-4 月切帳明細、長庚紀念醫
    院醫療費用收據、發票各乙份為證。
    理  由
甲、程序方面：
一、本件被告丙○○未於最後言詞辯論期日到場，核無民事訴訟
    法第386 條所列各款情形，依原告之聲請，由其一造辯論而
    為判決。
二、按訴狀送達後，原告不得將原訴變更或追加他訴。但請求之
    基礎事實同一者，不在此限。民事訴訟法第255 條第1 條但
    書第2 款定有明文。本件原告起訴時，原併依系爭協議書第
    2 項之約定請求被告連帶給付按年息20% 計算之遲延利息，
    嗣以96年3 月9 日送達本院之民事辯論意旨狀將之變更而改
    依法定遲延利息之規定而請求按年息5%計算之遲延利息（見
    本院訴更卷第280 、286 頁），核屬訴之變更，惟其請求之
    基礎事實同一，與上開規定尚無不合，應予准許。又原告起
    訴時原以被告乙○○獨資設立仁義醫院為由，依向來之實務
    見解列「乙○○即仁義醫院」為被告，嗣以由乙○○名義設
    立之仁義醫院已不存在，而將被告「乙○○即仁義醫院」變
    更為被告「乙○○」（見本院訴更卷第280 、281 頁），原
    告此部分所之變更，應認係不變更訴訟標的，而更正事實上
    或法律上之陳述，依民事訴訟法第256 條之規定，尚非為訴
    之變更，亦應准許。另原告雖曾於94年3 月25日具狀聲明由
    訴外人徐仲民承受訴訟，惟於徐仲民受該書狀送達前，原告
    即撤回該承受訴訟之聲明，併此敘明（見本院訴字卷第246
    頁、訴更卷第286 頁）。再查，原告上開96年3 月9 日最後
    一次所提出之民事辯論意旨狀，其訴之聲明雖未記載關於按
    月給付20萬元懲罰性違約金之請求，惟原告亦未曾就此部請
    求為撤回之聲明，復於當次書狀之事實、理由欄中仍為此部
    分請求之記載（見本院訴更卷第280 、282 頁），是應認原
    告於上開書狀聲明中係漏載關於上述懲罰性違約金之請求，
    附此敘明。
乙、實體方面：
一、原告主張：伊與仁義醫院於91年5 月22日簽訂呼吸照護病房
    合作契約（即系爭契約），被告乙○○、丁○○分別以院長
    、保證人之身分簽名於其上，依系爭契約第3 條第4 項後段
    規定：「乙方（即仁義醫院）需在收到健保局支付本病房的
    任何款項（暫付款、核付款），逐月於健保付款後7 個工作
    日內將上列應交付給甲方（即原告）之款項匯入指定帳戶中
    。每延遲1 日，需支付甲方應得款的百分之五作為補償」，
    詎仁義醫院積欠上開約定應撥付予原告之健保分配款項共計
    5,746,686 元未支付（至93年2 月共積欠2,737,197 元；93
    年3 、4 月份積欠2,209,876 元；93年5 月份積欠799,613
    元）。期間被告丁○○固曾簽發本票及支票各3 張金額共計
    4,947,073 元以為支付，惟均未獲付款。而依雙方於93年3
    月1 日簽立之債務清償協議書（即系爭協議書）記載：仁義
    醫院與被告丁○○為主債務人、被告丙○○為連帶保證人等
    事實，業據原告提出之呼吸照護病房合作契約書、債務清償
    協議書、支票及本票各3 紙、退票證明單2 紙、全民健康保
    險住院醫療費用清單13紙、中央健康保險局特約醫事服務機
    構住院費用申請總表、計算書，以及被告所提出之93年5 月
    5 日協議書等件為證（見本院訴字卷第10-12 、14-20 、96
    -110、56頁），並為兩造所不爭執，是此部分之事實應堪信
    為真實。
二、原告復主張：被告乙○○為仁義醫院之負責醫師，而仁義醫
    院為獨資形態，是以，被告乙○○即為仁義醫院，另被告丁○○、丙○○分別以本件系爭債務之主債務人、連帶保證人
    ，自均應連帶清償上開所欠伊之5,746,686 元等語，然為被
    告所否認。經查：
  (一)原告與仁義醫院簽訂系爭契約，仁義醫院因而積欠原告健保
    分配款5,746,686 元，業如前述，而被告丁○○不僅於系爭
    契約上以保證人之身分而簽名，更於系爭協議書以甲方即仁
    義醫院方之立協議書人欄下簽名並捺印指印，表明同意清償
    仁義醫院所欠健保給付分配款之文義，自係以其與原告間之
    契約關係而成為仁義醫院所積欠健保給付分配款債務之債務
    人無訛。又被告丙○○於同一份契約上之連帶保證人欄下簽
    名用印，亦足認係與原告就被告丁○○與原告間之上開健保
    給付分配款債務成立連帶保證契約，是被告丁○○、丙○○
    2 人自均應就上開5,746,686 元之債務，對原告負連帶給付
    之責。因此，原告請求被告丁○○、丙○○連帶給付5,746,
    686 元，自屬有據。
  (二)關於被告乙○○部分：原告雖主張被告乙○○即為仁義醫院
    等語，然為被告乙○○所否認，並抗辯：其僅是受僱於被告
    丁○○擔任院長及登記為醫院之負責人，其並非實際經營者
    ，因此就此債務不須負責任等語。查：
  1.按醫療機構應置負責醫師一人，對其機構醫療業務，負督導
    責任，醫療法第15條第1 項定有明文。是負責醫師僅為對醫
    療業務負督導責任之人，尚難逕據以認定醫療機構即為負責
    醫師所獨資經營（最高法院85年度台抗字第481 號裁判要旨
    參看）。
  2.被告丁○○於本院陳稱：仁義醫院為渠1 人所有，被告乙○○受僱於渠擔任院長、被告丙○○受僱於其擔任總務，與原
    告簽立系爭契約者應是仁義醫院等語（見本院訴更卷第287
    、288 頁），核與被告乙○○所辯相符，亦足以合理解釋系
    爭契約上之當事人記載：甲方為原告、乙方為仁義醫院，被
    告乙○○係於乙方院長欄下簽名用印，被告丁○○並擔任乙
    方保證人，及系爭協議書上係由被告丁○○擔任仁義醫院方
    之立協議書人、被告丙○○則擔任仁義醫院方之連帶保證人
    ，而被告乙○○僅係於負責人欄下簽名等情。再者，上述用
    以給付積欠原告款項之支票、本票各3 紙，亦均由被告丁○○為發票人而簽發，均足認就本件系爭債務有給付義務之人
    應為被告丁○○、丙○○，而不含被告乙○○，原告予以收
    受，可見此為兩造之共識；另由證人即代表原告與仁義醫院
    簽立系爭契約之戊○○於本院證稱：依衛生署認定，醫院負
    責人就是院長，而因為合作的對象是仁義醫院，被告丁○○
    說渠代表醫院，因此與渠洽談等語（見本院訴更卷第78、80
    、81頁），益證原告亦明知被告丁○○始為系爭契約之當事
    人，被告乙○○僅係仁義醫院於醫療行政上責責人。參以，
    依上開醫療法之規定及最高法院之見解，負責醫師僅為對醫
    療業務負督導責任之人，非具醫師資格者不能擔任，因此，
    本件仁義醫院如依被告丁○○所陳為其獨資開設，則被告丁○○非另委任具醫師資格之人擔任負責醫師而向主管機關登
    記，仁義醫院即不得開業，而被告丁○○確與被告乙○○立
    有91年3 月1 日協議書，載明被告丁○○僱用被告乙○○為
    醫院負責醫師並擔任院長，約定仁義醫院之財產及經營權、
    財務管理、對內所有行政事項及民、刑事責任均由被告丁○○負責，並約定被告丁○○應依約定給付被告乙○○薪資，
    而被告乙○○則同意被告丁○○使用「乙○○」名義於辦理
    醫院登記或對外文書等，被告丁○○另與被告乙○○簽立聘
    任合約書，亦載明被告丁○○依約給付被告乙○○薪資、由
    被告丁○○負責仁義醫院執業期間所生之一切責任等（見本
    院訴字卷第57、58頁），洵足認定被告乙○○係受被告丁○○之聘任而擔任仁義醫院之院長並領有薪資，仁義醫院應係
    由被告丁○○所獨資成立，仁義醫院之一切權利義務均歸被
    告丁○○享有、負擔。綜上，系爭契約之當事人應係被告丁○○（即仁義醫院），被告乙○○僅因醫療法之規定，而成
    為仁義醫院行政管理上之負責醫師，實則仁義醫院一切權利
    義務均歸屬於被告丁○○，而與被告乙○○無涉，此亦為原
    告所明知，因此而有上開系爭契約、系爭協議書之簽立形存
    在，從而，原告以被告乙○○獨資設立仁義醫院，而為系爭
    契約、系爭協議書之當事人，請求被告乙○○與被告丁○○
    、丙○○連帶負本件系爭債務之清償責任，即屬無據。至於
    原告再主張如仁義醫院為隱名合夥，則被告乙○○為出名營
    業人，亦應負責清任系爭債務等語，惟仁義醫院並非合夥乙
    節，為兩造所不爭執（見本院訴更卷第81頁），且仁義醫院
    實係被告丁○○所獨資設立，亦據本院認定如前，是原告此
    部分之主張，要難信採，附此敘明。
三、關於原告另主張被告應給付之遲延利息及懲罰性違約金部分
    ，論述如下：原告依兩造於93年3 月1 日就雙方債務簽立之
    系爭協議書第2 項：「甲方（即仁義醫院）若違反本協議書
    還款約定，除願支付年利率百分之二十之遲延利息外，並應
    每月賠償乙方（即原告）20萬元之懲罰性違約金，至清償完
    畢之日為止」之約定，請求被告給付遲延利息暨違約金。此
    一約定雖為兩造所不爭執，惟被告丁○○、丙○○抗辯該協
    議書之內容係針對至92年12月份為止所積欠之健保給付分配
    款總計3,057,143 元所約定之清償方式，渠等確已依約清償
    ，故原告不得再執該約定請求被告丁○○、丙○○給付遲延
    利息及違約金，並據其所提出兩造另於93年5 月5 日簽立之
    協議書，陳稱因該協議書並未提及92年12月前積欠之款項，
    足見該部分之金額已經清償完畢，至原告所提出被告丁○○
    於93年5 月6 日所簽發之3 張本票，及分別於93年6 月5 日
    、同年月30日及同年7 月5 日簽發之3 張支票，即係本於該
    93年5 月5 日之協議書所簽發，與該93年3 月1 日之系爭協
    議書之清償無關等語。經查：
  (一)兩造於93年3 月1 日簽立之系爭協議書係針對仁義醫院至92
    年12月份止積欠原告之健保給付分配款總計3,057,143 元約
    定還款方式所簽立，此觀該清償協議書第1 條即知。其還款
    方式為：１、自93年2 月份起，原告於被告醫院9 樓設立之
    呼吸照護病房每月應支付之租金（金額為每月呼吸照護病房
    健保給付款之百分之八），及由仁義醫院墊支之水、電費等
    開銷，全數作為仁義醫院償還原告之欠款，直至全數欠款清
    償完畢為止。２、前項清償債務期間以每1 個月為1 期，仁
    義醫院9 樓呼吸照護病房每月由中央健保局撥付之健保給付
    各相關款項，仁義醫院應全數直接匯入原告指定之銀行帳戶
    ，若有1 期未匯入，視為全部到期。系爭協議書第1 條第1
    、2 項定有明文。而原告執以請求遲延利息及違約金之依據
    ，乃系爭協議書第2 條：「甲方（即仁義醫院）若違反本協
    議書還款約定，除願支付年利率百分之二十之遲延利息予乙
    方（即原告）外，並應每月賠償乙方20萬元之懲罰性違約金
    ，至清償完畢之日為止」。是以，原告依該約定請求遲延利
    息及違約金之前提乃：仁義醫院違反系爭協議書還款約定。
    惟查，原告並未就被告醫院有何違反系爭協議書之還款約定
    之情事加以主張並舉證證明之，僅泛稱：被告未依約撥付款
    項云云，而該未依約撥付之款項是否屬上開系爭協議書約定
    還款之範圍則未可知，則伊請求被告給付遲延利息及懲罰性
    違約金之主張，即屬無據。
  (二)再依原告於本院93年9 月24日言詞辯論期日中自承：「（問
    ：93年5 月5 日協議書之金額是如何算出的？）答：2,737,
    197 元整是簽發的3 張本票，3 張支票是2,209,876 元整，
    這部分是93年3 、4 月的款項，另外5 月份是799,613 元整
    。總計是5,746,686 元整」（見本院訴字卷第46頁）。足證
    原告於本件請求被告清償之金額係基於該93年5 月5 日協議
    書計算而來，且伊據以主張仁義醫院未清償所提出之本票及
    支票等件，亦係被告丁○○本於該93年5 月5 日協議書所開
    立，與前開93年3 月1 日之系爭協議書無涉。綜上所陳，原
    告主張被告應給付按年息20% 計算之遲延利息，及按月給付
    20萬元之懲罰性違約金等情，洵屬無據，應予駁回。
四、又按，二人互負債務，而其給付種類相同，並均屆清償期者
    ，各得以其債務，與他方之債務，互為抵銷。但依債之性質
    不能抵銷或依當事人之特約不能抵銷者，不在此限，民法第
    334 條定有明文。茲就被告主張之抵銷抗辯有無理由審酌如
    下：
  (一)醫師薪資300萬元部分：
    被告主張：原告未依系爭契約約定聘任呼吸照護病房主治醫
    師，竟私下與被告聘任之訴外人施健一醫師協議，由施醫師
    利用上班時間至呼吸照護病房查房，此一期間自92年1 月起
    至同年12月止，原告受有未聘任醫師之不當得利共計300 萬
    元（以主治醫師每月薪資25萬元計），並主張抵銷。原告則
    謂：呼吸照護病房業務為一獨立之營業單位，與醫院之其他
    部門業務不同，原告除按月支付呼吸照護病房夜間值班醫師
    費45 ,000 元外，另支付訴外人林逸崧醫師及施健一醫師日
    間費用（約定以執行作業抽成比例方式支付之），此部分全
    由原告負責，與被告無關，因此被告以施健一醫師之門診薪
    資主張抵銷，並無理由。經查：施健一醫師於91年11月30日
    與仁義醫院簽立之專任醫師協議書，約定期限自92年1 月1
    日起至同年12月31日止，約定工作內容為門診業務及超音波
    檢查等，並不包括呼吸照護病房之業務，每月基本薪資為25
    萬元，有該專任醫師協議書影本附卷可稽（見本院訴字卷第
    118 、119 頁）。至於施醫師於門診以外之時間至呼吸照護
    病房之查房、診療等醫師費用，則由原告依執行作業抽成比
    例方式支付之，且原告亦按月支付夜班醫師費45,000元，上
    開事實業經證人施健一醫師於本院94年1 月14日言詞辯論期
    日具結陳述為證（見本院訴字卷第168 、169 頁），復據原
    告提出仁義醫院九樓呼吸照護病房91/7～92 /12申報拆帳應
    得分配款明細表、施健一醫師及林逸崧醫師2 人之證明書等
    件為憑（見本院訴字卷第120 、174 、175 頁），是以原告
    主張伊有依約聘任呼吸照護病房主治醫師，未受有不當得利
    等情，應堪信為真實。從而，被告主張原告受有未聘任醫師
    之不當得利，金額共計300 萬元乙節，即屬無據，應予駁回
    。
  (二)營業損失120萬元部分：
    被告主張原告於系爭契約屆滿前，擅自於93年6 月間將病患
    轉出被告醫院，致仁義醫院至同年9 月止已受有4 個月之營
    業損失共計120 萬元。原告則謂呼吸照護病房之病患入院照
    護，每一個案均由原告負責引進，原告於93年6 月間因被告
    一再積欠鉅額款項，導致財務困難，無法繼續營運，而將病
    患轉出；且病患係經仁義醫院同意簽章後轉出，因病患之轉
    出，非經院長同意簽章後無法轉出，既經被告同意，則被告
    就此部分主張抵銷，並無理由。經查：依兩造合作契約書第
    1 條第1 項：「甲乙雙方合作成立之呼吸照護病房為一獨立
    經營之病房，其管銷、宣傳、採購、人事、財務、醫事等管
    理事物，以及病患之轉入轉出由甲方（即原告）全權負責」
    、第7 條約定：「乙方（即仁義醫院）在未經甲方（即原告
    ）同意之下，不得以任何理由將病患轉至他院或院內其他病
    房，否則每轉1 名病患需賠償健保申報每月平均費用的10倍
    給甲方作為補償」等語，依上可知，原告就呼吸照護病房病
    患之轉入及轉出，均有決定之權利，是原告擅自於93年6 月
    間將病患轉出，殊難謂其有何違約情事。次按，損害賠償之
    債，以有損害之發生及有責任原因之事實，並二者之間，有
    相當因果關係為成立要件。故原告所主張損害賠償之債，如
    不合於此項成立要件者，即難謂有損害賠償請求權存在。最
    高法院48年台上字第481 號判例意旨參照。本件被告訴請原
    告賠償其9 樓呼吸照護病房之營業損失共計120 萬元，並以
    之為抵銷抗辯。惟查，被告就其受有120 萬元之營業損失之
    事實，並未舉證證明之，復未就原告應負賠償責任，並二者
    間有何因果關係等情，舉證以實其說，是以被告此一抵銷抗
    辯，殊難採信，應予駁回。
  (三)稅金部分：
    被告主張原告未交付被告其就健保分配款應負擔之稅金，而
    主張就原告應負擔稅捐部分應予抵銷。原告則謂其已依約就
    被告已給付之金額開立發票，且均經被告丙○○簽認，稅金
    並已計入，並提出相關發票、折讓證明單、對帳單等件為證
    。經查：原告所提出之相關發票均已計入營業稅，且對帳單
    亦經被告丙○○簽認無誤，此有附於卷內之發票及對帳單影
    本等件可憑（見本院訴字卷第140-163 頁），且上開單據、
    對帳單及被告丙○○之簽認均為被告所不爭執。是以，原告
    主張之事實，應堪信為真實。則被告就稅金主張抵銷抗辯，
    自屬無據，應予駁回。
五、另被告主張原告前曾向其借用超音波儀器乙台（價值621,10
    8 元），於原告擅自遷離仁義醫院之際並未返還，因而主張
    同時履行抗辯云云。惟按，所謂同時履行之抗辯，乃係基於
    雙務契約而發生，倘雙方之債務，非本於同一之雙務契約而
    發生，縱令雙方債務在事實上有密切之關係，或雙方之債務
    雖因同一之雙務契約而發生，然其一方之給付，與他方之給
    付，並非立於互為對待給付之關係者，均不能發生同時履行
    之抗辯。最高法院59年台上字第850 號判例參照。本件原告
    對被告之債權，乃係基於兩造簽訂之系爭契約而發生，與被
    告之借用物返還請求權，殊無對待給付問題，即與同時履行
    抗辯之要件未合，是被告此一抗辯即屬無據，應予駁回。
六、末按，給付無確定期限者，債務人於債權人得請求給付時，
    經其催告而未為給付，自受催告時起，負遲延責任。其經債
    權人起訴，或依督促程式送達支付命令，或為其他相類之行
    為者，與催告有同一之效力；遲延之債務，以支付金錢為標
    的者，債權人得請求依法定利率計算之遲延利息，民法第22
    9 條第2 項、第233 條第1 項前段分別定有明文。從而，原
    告本於兩造簽立之系爭契約、系爭協議書，請求被告丁○○
    、丙○○應連帶給付健保分配款共計5,746,686 元，及自起
    訴狀繕本送達之翌日即93年7 月29日（見本院訴字卷第24、
    25頁）起至清償日止，按年息5%計算之利息，為有理由，應
    予准許。逾此部分之其餘請求，均屬無據，應予駁回。
七、兩造均陳明願供擔保，聲請宣告假執行或免為假執行，經核
    原告勝訴部分均無不合，爰分別酌定相當擔保金額准許之。
    至原告其餘假執行之聲請，因其訴之駁回而失所附麗，不予
    准許。
八、兩造其餘攻擊防禦方法及所提出之證據，經核與本案結論不
    生影響，爰不一一論列，附此敘明。
九、據上論結，本件原告之訴為一部有理由，一部無理由，依民
    事訴訟法第385 條第1 項前段、第79條但書、85條第2 項、
    第390 條第2 項、第392 條，判決如主文。
中　　華　　民　　國　　96　　年　　4 　　月　　10　　日
                  民事第二庭    法　官　范明達
以上正本係照原本作成
如對本判決上訴，須於判決送達後20日內向本院提出上訴狀
中　　華　　民　　國　　96　　年　　4 　　月　　10　　日
                                書記官  江世亨
